【裁判字號】    98,易緝更(一),2
【裁判日期】    981214
【裁判案由】    詐欺
【裁判全文】
臺灣臺北地方法院刑事判決             98年度易緝更(一)字第2號
公  訴  人  臺灣臺北地方法院檢察署檢察官
被      告  乙○○
上列被告因詐欺案件，經檢察官提起公訴（95年度調偵緝字第
187號），本院判決後（98年度易緝字第171號）經公訴人上訴，
由臺灣高等法院撤銷發回，本院判決如下：
    主  文
本件免訴。
    理  由
一、公訴意旨略以：被告乙○○於民國八十四年間係國府不動產
    投資顧問有限公司（設臺北市中山區○○○路六二號二樓之
    二，下稱國府公司）負責人，明知其自八十三年九月間起，
    已陷於無資力，其所請領之支票亦遭拒絕往來，於八十四年
    一月間得知劉龍馨、陳智同均有意購買營造業牌照，另知悉
    陳中勱有意出售其擔任負責人之全國營造股份有限公司（下
    稱全國公司），及其擔任實際負責人（其妻許秀蘭為名義負
    責人）之同興營造工程有限公司（下稱同興公司），竟基於
    意圖為自己不法所有之概括犯意：
 (一) 於八十四年一月間向陳中勱佯稱其有資力可購買同興公司及
    全國公司，致陳中勱不疑有他，於同年一月十三日，在臺北
    市中山區○○○路六二號二樓之二國府公司內，與被告簽約
    ，分別以總價新臺幣（以下同）一千六百五十萬元及六百萬
    元（可折抵二十萬元，實際應付五百八十萬元）將同興公司
    及全國公司相關持股及經營權利出售予被告，陳中勱並同意
    收受如附表一所示之支票以支付前開價款，其中有支票五張
    （詳如附表二），係邱秀珍（另行通緝中）之弟邱秀榮為發
    票人，臺灣省合作金庫儲蓄部為付款人之支票，陳中勱並依
    約交付辦理公司變更登記之相關轉讓文件與被告，供其辦理
    上開公司移轉登記手續。被告隨即於同（十三）日，在國府
    公司上址，與劉龍馨訂約，將同興公司以一千八百八十萬元
    之對價出售予劉龍馨，約定總價分四期支付；另於不詳時、
    地，與陳智同簽約，將全國公司以七百五十萬元之對價出售
    予陳智同，約定總價分四期支付。而劉龍馨及陳智同均以個
    人名義簽發，發票日分別至八十四年四月十四日及同年月十
    五日止，總額共一千八百八十萬元及七百五十萬元之各四張
    支票支付價款，且均已兌現，惟被告交付予陳中勱由邱秀榮
    為發票人之支票五張，僅兌現其中一張，至於面額總計一千
    二百二十二萬元之四張支票均因拒絕往來而退票。
 (二) 被告復與邱秀珍意圖為自己不法所有之犯意聯絡，於八十四
    年六月間，在國府公司上址，佯稱需款週轉且於八十四年十
    月十日前必會清償借款為由，向陳中勱借款，陳中勱不疑有
    他，於八十四年六月八日匯款一百萬元入邱秀珍設於臺北八
    一支郵局第000000-0號帳戶，被告實則用以填補其
    先前所交付予陳中勱如附表二編號一所示支票之票款。迄至
    邱秀榮簽發其餘前開四張支票均因拒絕往來而退票，被告亦
    未依約於八十四年十月十日清償一百萬元之借款，並與邱秀
    珍避不見面，陳中勱始知受騙。因認被告涉有刑法第三百三
    十九條第一項之詐欺取財罪嫌等語。
二、按案件時效已完成者，應諭知免訴之判決，並得不經言詞辯
    論為之，刑事訴訟法第三百零二條第二款、第三百零七條定
    有明文。又行為後法律有變更者，適用行為時之法律，但行
    為後之法律有利於行為人者，適用最有利於行為人之法律，
    為民國九十五年七月一日修正施行之刑法第二條第一項所明
    定。查修正後刑法第八十條第一項及修正前刑法第八十條第
    一項關於追訴權時效期間之規定不同，修正後刑法所定時效
    期間較長，表示行為人被追訴之期限較久，自屬對行為人不
    利，比較結果自以修正前刑法第八十條較有利於行為人，本
    件關於追效權時效，自應適用修正前刑法第八十條之規定。
    則關於追訴權時效之停止進行，及其期間、計算，亦應一體
    適用修正前刑法第八十三條之規定。
三、查本件被告乙○○被訴於八十四年一月間至八十四年六月間
    連續涉犯刑法第三百三十九條第一項之詐欺取財罪嫌，本件
    公訴人認被告犯罪行為終了日為八十四年六月十五日，其追
    訴權時效期間應自該日起算。次查，本案經臺灣臺北地方法
    院檢察署（下稱臺北地檢署）檢察官於八十八年十二月十日
    開始實施偵查，因被告逃匿，於八十九年五月十九日發佈通
    緝，於九十五年八月十四日通緝到案，並於九十六年七月十
    八日偵查終結，向本院提起公訴，於九十六年八月十日繫屬
    本院，此有刑事告訴狀、起訴書及本院刑事卷附送審收案戳
    印一枚、臺北地檢署八十九年五月十九日甲○聰往緝字第一
    一九五號通緝書附卷可稽，嗣被告於本院審理期間逃匿，經
    本院於九十六年十一月十三日發佈通緝，致審判程序不能開
    始等情，有本院九十六年十一月十三日九六北院隆刑開緝字
    第八九五號通緝書在卷可佐。而本件被告所犯之上開刑法第
    三百三十九條第一項詐欺罪嫌，依修正前刑法第八十條第一
    項第二款、第八十三條之規定，其追訴權時效期間加計其停
    止期間共為十二年六月。又依大法官會議釋字第一三八號解
    釋意旨，追訴權時效於實施偵查起訴即不生時效進行之問題
    。因此自公訴人於八十八年十二月十日開始實施偵查起至八
    十九年五月十九日發布通緝止共計五月又十一日，以及於九
    十五年八月十四日通緝到案起至九十六年十一月十三日再次
    發佈通緝止共計一年三月又一日，此段期間檢察官及本院乃
    依法行使偵查、起訴及審判之程序，依上開大法官會議釋字
    第一三八號解釋，此時追訴權既無不行使之情形，自不生時
    效進行之問題，惟應扣除檢察官於九十六年七月十八日提起
    公訴後迄九十六年八月十日案件繫屬法院前之二十四日追訴
    權時效停止進行期間。是揆諸上揭說明，本件追訴權時效應
    於九十八年八月三日，即告完成，爰不經言詞辯論，逕為免
    訴之諭知。
據上論斷，應依刑事訴訟法第三百零二條第二款、第三百零七條
，判決如主文。
中    華    民    國    98    年    12    月    14    日
                  刑事第五庭審判長  法  官  黃程暉
                                    法  官  李宜娟
                                    法  官  鄭昱仁
上正本證明與原本無異。
如不服本判決應於收受送達後10日內向本院提出上訴書狀，並應
敘述具體理由；其未敘述上訴理由者，應於上訴期間屆滿後20日
內向本院補提理由書（均須按他造當事人之人數附繕本）「切勿
逕送上級法院」。告訴人或被害人如對於本判決不服者，應具備
理由請求檢察官上訴，其上訴期間之計算係以檢察官收受判決正
本之日期為準。
                                    書記官  宋德華
中    華    民    國    98    年    12    月    14    日

司法院資訊處製作；財團法人民間司法改革基金會備份。
